【裁判字號】    89,易,2131
【裁判日期】    890906
【裁判案由】    業務侵占
【裁判全文】
臺灣高雄地方法院刑事判決                        八十九年度易字第二一三一號
    公  訴  人  臺灣高雄地方法院檢察署檢察官
    被      告  甲○○
右列被告因業務侵占案件，經檢察官提起公訴（民國八十九年度偵字第四七八二號）
，本院判決如左：
    主  文
甲○○無罪。
    理  由
一、公訴意旨略以被告甲○○受僱於統揚綜合管理顧問有限公司（以下簡稱統揚公司
    ），自民國八十八年九月十四日起，派駐於高雄市左營區○○○路九七一號「夏
    儂堡社區」擔任管理組長一職，負責門禁安全維護及按月代收住戶管理費，以交
    付管理委員會等事務，詎被告甲○○竟意圖為自己不法之所有，利用職務之便，
    將其所代收之八十九年一月份之管理費新台幣（以下同）五萬七千八百二十九元
    ，變易持有為所有而侵占入己，嗣因統揚公司與「夏儂堡社區管理委員會」管理
    約期滿，於八十九年一月十五日晚上自該社區撤場，翌（十六）日統揚公司以電
    話向「夏儂堡社區管理委員會」主任委員蕭榮雄詢問八十九年一月份服務費事宜
    時，始知悉上情，因認被告涉犯刑法第三百三十六條第二項之業務侵占罪嫌。
二、公訴人指被告甲○○涉有業務侵占犯行，無非以被告任職告訴人統揚公司，並派
    駐「夏儂堡社區」擔任管理組長，負責該社區門禁安全維護及按月代收住戶管理
    費，而未將所代收之八十九年一月份管理費五萬餘元繳交該社區管理委員會，亦
    未向警察機關報案，難以證明該筆管理費確遭他人偷竊，且被告雖於八十九年一
    月二十日書立切結書表示願自八十九年二月起分期攤還，惟事後未依約履行，其
    主觀上有不法所有之意圖，復經告訴人統揚公司之代理人乙○○指訴在卷，並有
    存證信函、切結書、證明信條、管理費收繳結算明細表、營利事業登記證、公司
    執照、自白書等附卷，資為論罪之依據。
三、按犯罪事實應依證據認定之，無證據不得推定其犯罪事實。不能證明被告犯罪者
    ，應諭知無罪之判決，刑事訴訟法第一百五十四條、第三百零一條第一項分別定
    有明文。又認定犯罪事實所憑之證據，雖不以直接證據為限，間接證據亦包括在
    內；然無論直接或間接證據，其為訴訟上之證明，須於通常一般人均不致有所懷
    疑，而得以確信其為真實之程度者，始得據為有罪之認定（最高法院七十六年度
    台上字第四九八六號判例參照）。
四、訊據被告甲○○固坦承受僱於統揚公司，自八十八年九月十四日起，派駐於高雄
    市左營區○○○路九七一號「夏儂堡社區」擔任管理組長一職，負責門禁安全維
    護及按月代收住戶管理費，以交付管理委員會等事務，於八十九年一月十五日晚
    上統揚公司自該社區撤場時，伊所代收保管之管理費尚有五萬七千八百二十九元
    未交付「夏儂堡社區管理委員會」等情不諱，惟堅決否認有何侵占犯行，辯稱：
    伊沒有侵占款項，錢連伊薪資共八萬元一起遺失，沒有報警，有向「夏儂堡社區
    管理委員會」蕭榮雄報告，並打電話向公司主管乙○○報備，伊丟掉錢時心情很
    亂又跟太太吵架，當時撤場又辦移交很慌亂，伊會負責賠償公司等語。經查，被
    告甲○○受僱於統揚公司，自八十八年九月十四日起，派駐於高雄市左營區○○
    ○路九七一號「夏儂堡社區」擔任管理組長一職，負責門禁安全維護及按月代收
    住戶管理費，以交付管理委員會等事務，於八十九年一月十五日晚上統揚公司自
    該社區撤場時，伊所代收保管之管理費尚有五萬七千八百二十九元未交付「夏儂
    堡社區管理委員會」等情，業據被告甲○○陳明，核與統揚公司代理人乙○○於
    偵、審中指訴之情節相符，堪信為真實。又被告在統揚公司撤場前二日即打電話
    向乙○○報備其錢包掉了等語，並於八十九年一月二十日書立切結書，同意自同
    年二月起按月返還統揚公司一萬元，復於檢察官偵查中之八十九年三月八日書立
    自白書願意如數賠償統揚公司等情，有切結書、管理費收繳結算明細表、自白書
    等附卷可稽，並迭據乙○○於偵、審中陳明在卷，則被告自始即未隱藏積欠「夏
    儂堡社區管理委員會」五萬餘元管理費之事實，且於八十九年一月十三日即向乙
    ○○報備錢包遺失，是被告雖未向警察機關報案，然依被告所稱，其遺失管理費
    及其個人所有款項，總數約八萬元，金額尚非鉅大，且依被告所書立之切結書，
    顯係認為其可獨自賠償該筆款項，而未向警察機關報案，是尚難以被告未向警察
    機關報案，遽認被告已將該筆款項，變易持有為己有而侵占入己。況被告於八十
    九年六月七日返還統揚公司三萬元，於八十九年八月十一日清償所欠之全部款項
    等情，亦據乙○○於審理中陳明，並有和解書一紙附卷可證。綜上，被告固於八
    十九年一月間，統揚公司自「夏儂堡社區管理委員會」撤場時，積欠代收之管理
    費，亦未向警察機關報案，惟究竟尚難以此即謂該款項已為被告侵占，事後被告
    已全數將該款項還清，是僅以被告代收之管理費一時無法交付「夏儂堡社區管理
    委員會」，亦未就其遺失財物向警察機關報案，事後亦未依其所立之切結書立即
    償還該筆款項等情以觀，就被告侵占犯行，顯未達於通常一般人均不致有所懷疑
    ，而得以確信其為真實之程度，自無從據以認定被告確已將該筆款項侵占入己。
    此外，本院復查無其他確切之證據足資證明被告確有業務侵占之犯行，本件被告
    犯罪事實即屬不能證明，自應為被告無罪之諭知。
據上論斷，應依刑事訴訟法第三百零一條第一項，判決如主文。
本案經檢察官郭麗娟到庭執行職務。
中      華      民      國      八十九      年      九      月    六    日
                                  臺灣高雄地方法院刑事第三庭
                                      法  官   涂   裕  洪
右為正本，係照原本作成，證明與原本無異。
如不服本判決，應於送達後十日內，向本院提出上訴狀。
                                      書記官   許   麗  珠
中      華      民      國      八十九      年      九      月    八    日


司法院資訊處製作；財團法人民間司法改革基金會備份。
